最高法院民事裁定　　　　　　　一○○年度台抗字第九五六號
抗　告　人　張墨香即葉志超之.
　　　　　　葉培青即葉志超之.
　　　　　　葉大衛即葉志超之.
　　　　　　葉文英即葉志超之.
共　　　同
訴訟代理人　金學坪律師
上列抗告人因與相對人財政部國有財產局等間請求移轉登記等事
件，對於中華民國一○○年五月三十一日台灣高等法院台中分院
裁定（九十六年度上字第二九號），提起抗告，本院裁定如下：
   主  文
原裁定廢棄，應由台灣高等法院台中分院更為裁判。
    理  由
按在第二審為訴之變更或追加，如合於民事訴訟法第二百五十五
條第一項第二款至第六款情形，縱未經他造同意，亦得為之，此
觀同法第四百四十六條第一項規定自明。又同法第二百五十五條
第一項第二款所稱之「請求之基礎事實同一」者，係指變更、追
加之訴與原訴之原因事實，有其社會事實上之共通性及關聯性，
而就原請求所主張之事實及證據資料，於審理繼續進行在相當程
度範圍內具有同一性或一體性，得於變更、追加之訴加以利用，
俾先後兩請求在同一程序得加以解決，避免重複審理，統一解決
紛爭，以符訴訟經濟。本件抗告人被繼承人葉志超（於原法院審
理中死亡，由抗告人承受訴訟）主張坐落台中市○○區○○段七
四地號等十六筆土地（下稱系爭土地）係其受第一審原告行政院
國軍退除役官兵輔導委員會（下稱退輔會）武陵農場（下稱武陵
農場）所合法配墾，及台中市○○區○○里○○路○段一四號房
屋（下稱系爭建物）為其向武陵農場價購等情，而對武陵農場（
原為退輔會，嗣因管理機關變更，由武陵農場承受訴訟）提起反
訴，求為確認系爭土地為武陵農場配墾與葉志超之合法配墾地；
武陵農場應將系爭土地及系爭建物所有權移轉登記與葉志超之判
決。經第一審法院為葉志超敗訴之判決，葉志超提起第二審上訴
，二審審理中，抗告人以葉志超合法配墾系爭土地、價購系爭建
物之事實，主張兩造就配墾放領及移轉登記權責機關究為武陵農
場、財政部國有財產局（下稱國產局）或退輔會，既有爭執，而
追加相對人國產局及退輔會二機關為反訴被告，併為系爭土地及
建物之移轉登記請求（下稱追加之訴）。核抗告人追加之訴與原
反訴事實主張均為葉志超合法配墾系爭土地、價購系爭建物，原
反訴請求所主張之事實及證據資料，於追加之訴審理中均得加以
利用，依前開說明，自屬請求之基礎事實同一，而為不待他造當
事人同意之合法追加事由。乃原法院未察，逕以相對人不同意追
加為由，認抗告人追加之訴為不合法，而裁定駁回之，自有違誤
。抗告意旨，指摘原裁定不當，求予廢棄，非無理由。
據上論結，本件抗告為有理由。依民事訴訟法第四百九十二條，
裁定如主文。
中    華    民    國  一○○  年   十二   月    八    日
                      最高法院民事第五庭
                          審判長法官  劉  福  聲  
                                法官  黃  義  豐  
                                法官  劉  靜  嫻  
                                法官  袁  靜  文  
                                法官  王  仁  貴  
本件正本證明與原本無異
                                      書  記  官  
中    華    民    國  一○○  年   十二   月  二十一  日
                                                      V